臺灣臺中地方法院民事判決
111年度中簡字第1918號
原      告  駱春汸  
            陳姶美  
上二人共同
訴訟代理人  張宏銘律師
被      告  曹偉    




訴訟代理人  黃文進律師
上列被告因過失致死案件，經原告提起損害賠償之刑事附帶民事
訴訟（本院110年度交附民字第495號），經刑事庭裁定移送前來
，本院於民國111年8月17日言詞辯論終結，判決如下：
    主      文
一、被告應給付原告乙○○新臺幣1,063,022元，及自民國110年11
    月26日起至清償日止，按週年利率百分之5計算之利息。
二、被告應給付原告甲○○新臺幣716,384元，及自民國110年11月
    26日起至清償日止，按週年利率百分之5計算之利息。
三、原告其餘之訴駁回。
四、本判決原告勝訴部分得假執行。但被告以新臺幣1,063,022
    元為原告乙○○、新臺幣716,384元為原告甲○○供擔保後，得
    免為假執行。　　
    事實及理由
一、原告主張：
  ㈠被告於民國110年4月2日18時59分許，駕駛車牌號碼000-0000
    號自用小客車，沿臺中市東區復興路4段外側車道往振興路
    方向行駛，途經臺中市東區復興路4段與復興東一街交岔路
    口，該處設有行車管制號誌，原應注意汽車行經交岔路口標
    誌之路段，不得超車。前行車減速靠邊或以手勢或亮右方向
    燈表示允讓後，後行車始得超越。超越時應顯示左方向燈並
    於前車左側保持半公尺以上之間隔超過，行至安全距離後，
    再顯示右方向燈駛入原行路線，而依當時情形天候晴、夜間
    有照明、路面鋪設柏油、乾燥、無缺陷、無障礙物、視距良
    好，並無不能注意情事，適前方同一車道有訴外人即被害人
    駱怡璇騎乘車牌號碼000-000號普通重型機車（下稱系爭機
    車），搭載兒童駱○妤（真實姓名年籍詳卷，其受傷部分未
    據告訴），沿臺中市東區復興路4段外側車道行駛，欲右轉
    彎往振興路方向騎乘，被告竟疏未注意，違規超車，且未保
    持安全間隔，貿然超越駱怡璇所騎乘之機車，復貿然右轉彎
    ，惟駱怡璇騎乘機車亦疏未注意兩車併行之距離，往左偏行
    ，被告所駕駛之車輛右後車門撞及駱怡璇所騎乘之機車左側
    車身（下稱系爭車禍），駱怡璇因而受有頭部外傷併雙側腦
    出血、中樞衰竭、雙側急性肺損傷等傷害，而不治死亡。另
    依臺中市車輛行車事故鑑定覆議委員會分析意見結果，被告
    應負擔8成過失責任。
　㈡因被告駕車之過失行為致駱怡璇死亡，被告自應負侵權行為
    損害賠償責任。原告二人為駱怡璇之父母，爰依民法第184
    條第1項前段、第191條之2、第192條第1項、第2項、第194
    條規定，請求被告賠償原告乙○○已支出喪葬費新臺幣（下同
    ）571,200元（殯葬禮儀服務費1,000元、假髮費用13,000元
    、納骨塔費用14萬元、納骨塔永久管理費25,000元、治喪期
    間拜飯費用7,200元、牌位費用12萬元、喪葬費24萬元、回
    顧影片費用25,000元）、醫療費用及增加生活上支出36,033
    元（急診醫療費760元、住院醫療費35,173元、證書費100元
    ）、受扶養費用761,019元、精神慰撫金300萬元。及賠償原
    告甲○○受扶養費用873,053元、精神慰撫金300萬元。另原告
    乙○○、甲○○已分別領取之強制汽車責任險理賠金為1,014,75
    4元、1,014,753元。　
　㈢爰依侵權行為之法律關係提起本件訴訟，請求被告就原告上
    開損害負賠償責任等語。並聲明：⒈被告應給付原告乙○○3,3
    38,764元，及自起訴狀繕本送達翌日起至清償日止，按週年
    利率5%計算之利息。⒉被告應給付原告甲○○2,873,053元，及
    自起訴狀繕本送達翌日起至清償日止，按週年利率5%計算之
    利息。⒊願供擔保，請准宣告假執行。
二、被告抗辯：
　㈠對於本院110年度交訴字第222號刑事判決所認定的犯罪事實
    ，及喪葬費用571,200元、醫療費用及增加生活上支出36,03
    3元、原告乙○○、原告甲○○請求扶養費761,019元、873,053
    元、及原告乙○○、甲○○已分別領取之強制汽車責任險理賠金
    為1,014,754元、1,014,753元等情，均不爭執。但爭執過失
    比例，依臺中市車輛行車事故鑑定覆議委員會分析意見結果
    ，認被害人應負擔3成過失責任，精神慰撫金部分，被告對
    於系爭車禍非常自責，請由法院依法審酌等語。
　㈡並聲明：⒈原告之訴駁回。⒉如受不利判決，願供擔保，請准
    宣告免為假執行。
三、本院之判斷：
  ㈠被告應負侵權行為損害賠償責任：
　　按因故意或過失，不法侵害他人之權利者，負損害賠償責任
    ，民法第184條第1項前段定有明文。又按行經設有交岔路口
    標誌之路段，不得超車。前行車減速靠邊或以手勢或亮右方
    向燈表示允讓後，後行車始得超越。超越時應顯示左方向燈
    並於前車左側保持半公尺以上之間隔超過，行至安全距離後
    ，再顯示右方向燈駛入原行路線，道路交通安全規則第101
    條第1項第1款、第5款分別定有明文。經查：　
　  原告主張被告於上開時、地，駕駛車輛，行至設有行車管制
    號誌交岔路口，不當於路口超越右前方同向右轉彎車輛時，
    未保持安全間隔，碰撞右方同向右轉彎，致發生系爭車禍，
    導致駱怡璇受有頭部外傷併雙側腦出血、中樞衰竭、雙側急
    性肺損傷等傷害，經送醫急救，仍不治死亡之事實，有中國
    醫藥大學附設醫院（下稱中國附醫）診斷證明書、司法相驗
    病歷摘要、檢驗檢查報告道路交通事故現場圖、道路交通事
    故調查報告表㈠、㈡、談話紀錄表、補充資料表、臺中市政府
    警察局交通事故攝影蒐證檢視表、中國附醫檢驗檢查報告道
    路交通事故當事人酒精測定紀錄表、臺灣臺中地方檢察署檢
    察官相驗筆錄及相驗屍體證明書在卷可佐（見110年度相字
    第592號卷第43-45、51-63、71-73、123-129頁），且為被
    告所不爭執（見本院卷第100頁）。又被告因上開行為，經
    本院以110年度交訴字第222號刑事判決判處被告有期徒刑6
    月確定，此有上開刑事判決在卷足參（見本院卷第17-25頁
    ），並經本院核閱本院110年度交訴字第222號刑事卷宗查知
    無訛。原告上開主張，應屬真實。是被告之前揭過失行為與
    駱怡璇之死亡結果有相當因果關係，依前開規定，原告主張
    被告應負侵權行為損害賠償責任，即屬有據。
  ㈡原告得向被告請求之各項費用及賠償損害之範圍：
　　按不法侵害他人致死者，對於支出醫療及增加生活上需要之
    費用或殯葬費之人，亦應負損害賠償責任；被害人對於第三
    人負有法定扶養義務者，加害人對於該第三人亦應負損害賠
    償責任。不法侵害他人致死者，被害人之父、母、子、女及
    配偶，雖非財產上之損害，亦得請求賠償相當之金額，民法
    第192條第1項、第2項、第194條分別定有明文。查原告分別
    為駱怡璇之父、母，業據原告陳明在卷（見交附民卷第9頁
    ），而駱怡璇確係因被告過失駕車行為而死亡，已如前述，
    則被告之上開行為，已屬過失不法侵害駱怡璇致死，故原告
    依前開規定請求被告賠償損害，自屬有據。茲分別就原告請
    求賠償之項目及金額，審究如下：
　⒈喪葬費用部分：　　
　　原告乙○○主張駱怡璇因系爭車禍死亡，辦理林駱怡璇葬事宜
    支出喪葬費571,200元乙情，業據其提出萬安生命科技股份
    有限公司殯葬禮儀服務費、晶晶髮業有限公司假髮費、風向
    開發有限公司納骨塔及牌位費、大乘生命事業有限公司管理
    費、出境生命禮儀有限公司之統一發票、大乘金寶塔拜飯費
    用收據、回顧影片收據為證（見交附民卷第29-37頁）。且
    為被告所不爭執（見本院卷第79、100頁），堪認屬實。是
    原告乙○○此部分之請求，即屬有據，應予准許。　　
　⒉醫藥費用及增加生活上支出部分：
    原告乙○○主張駱怡璇因系爭車禍死亡，支出醫療費用及增加
    生活上支出36,033元（急診醫療費760元、住院醫療費35,17
    3元、證書費100元）乙情，有急診、住院及門診醫療費用收
    據3紙在卷可證（見交附民卷第39-41頁），且為被告所不爭
    執（見本院卷第79、108頁），是原告此部分請求，應屬原
    告乙○○主張其得請求扶養費為761,109元（計算式：24,187×
    12×13.11÷5），且為被告所不爭執（見本院卷第80、108頁
    ），是原告此部分請求，應屬有據。
　⒊受扶養費用部分：
　①原告乙○○主張於系爭車禍發生時，有受扶養之必要，其得請
    求扶養費為761,019元（計算式：24,187×12×13.11÷5）等情
    （見附民卷第11頁），為被告所不爭執（見本院卷第80、10
    8頁），是原告此部分請求，應屬有據。
　②原告甲○○主張於系爭車禍發生時，有受扶養之必要，其得請
    求扶養費為873,053元（計算式：24,187×12×15.04÷5）等情
    （見附民卷第13-14頁），且為被告所不爭執（見本院卷第8
    0、108頁），是原告此部分請求，應屬有據。　　　
　⒋精神慰撫金部分：
    按不法侵害他人致死者，被害人之父、母、子、女及配偶，
    雖非財產上之損害，亦得請求賠償相當之金額，民法第194
    條定有明文。次按慰撫金之賠償須以人格權遭遇侵害，使精
    神上受有痛苦為必要，其核給之標準固與財產上損害之計算
    不同，然非不可斟酌雙方身份資力與加害程度，及其他各種
    情形核定相當之數額（最高法院51年度台上字第223號盼決
    先例參照）。查：
　　本院審酌原告乙○○為國小畢業，務農維生，名下有房屋即田
    各1筆、土地3筆、有汽車1輛、租賃、利息及股利所得數筆
    ；原告甲○○為國小畢業，家庭主婦，名下有土地、房屋各1
    筆、及有利息、其他所得；被告為大學畢業、名下無不動產
    、有汽車1輛，薪資、利息、股利及其他所得數筆等情，業
    據原告、被告於本院審理時陳述明確（見本院卷第65、79、
    108頁），並有並有兩造108、109、110年稅務電子閘門資料
    查詢表、個人電子兵籍資料查詢結果在卷可佐（見110年度
    相字第592號卷第29、35頁、本院卷第83-92頁、證物袋）。
    復考量原告分別為被害人駱怡旋之父、母，誠屬至親。被害
    人為69年10月23日出生，於系爭車禍發生時為40歲，正值壯
    年之階段，尚有美好之人生與退休生活，卻因系爭車禍猝然
    離世，衡諸常情，原告二人與被害人係父母、子女，正當可
    與被害人共享天倫之際，竟天人永隔，原告二人驟失女兒，
    家庭圓滿之期待，頓時破滅，突遭喪親之痛，此種悲慟並非
    僅係一時一刻，而是終身時時無法以任何精神或物質上之補
    償即可獲得平復，不論從主觀或客觀之角度為觀察，均足認
    原告二人之悲慟至為鉅大。另衡酌被告領有汽車駕駛執照，
    卻於駕車上路時超車，未俟前行車減速靠邊或以手勢或亮右
    方向燈表示允讓後始超越。超越時未與前車左側保持半公尺
    以上之間隔超過，而導致本件悲劇之發生，且原告迄今未獲
    得被告任何之賠償等一切情狀，認原告二人各請求160萬元
    之慰撫金，尚屬適當。
  ⒌綜上，原告乙○○因本件侵權行為所受之損害總額為2,968,252
    元（計算式：571,200＋36,033＋761,019＋1,600,000）；原告
    甲○○因本件侵權行為所受之損害總額為2,473,053元（計算
    式：873,053＋1,600,000）。　　　
　㈢駱怡璇、被告就系爭車禍之過失比例：
    按損害之發生或擴大，被害人與有過失者，法院得減輕賠償
    金額，或免除之，民法第217條第1項明文規定。而此規定之
    目的，在謀求加害人與被害人間之公平，故在裁判上法院得
    以職權減輕或免除之。次按汽車行駛時，駕駛人應注意車前
    狀況及兩車並行之間隔，並隨時採取必要之安全措施，道路
    交通安全規則第94條第3項定有明文。經查：
  ⒈依路口監視器錄影畫面、交通事故現場圖、現場照片，可見
    駱怡璇當時行向為有行車管制號誌之交岔路口。又觀卷附現
    場照片，可知系爭交岔路口甚為寬敞，並無任何遮蔽視線之
    屏障物，若右轉彎時稍加注意未往左偏行及兩車間並行之間
    隔，並注意左側來車狀況，應可發現被告動態並避免車禍之
    發生，其竟疏於注意，而與被告所駕駛之本件自用小客車發
    生碰撞，堪認駱怡璇就系爭車禍之發生，亦有過失。並參以
    臺中市車輛行車事故鑑定覆議委員會分析意見亦認為「駱怡
    璇駕駛通重型機車，進入路口擬右轉彎時往左偏行（比對其
    他案外右轉機車路徑），未注意左側車輛動態，為肇事次因
    。」等語（見110年度交訴字影卷第209-210頁；本院卷第93
    -94頁），更可佐證原告確實就系爭車禍之發生有過失。
　⒉本院審酌被告駕駛自用小客車，行至設有行車管制號誌交岔
    路口，不當於路口超越右前方同向右轉彎車輛時，未保持安
    全間隔，導致系爭車禍之發生，應負較大之過失責任；而駱
    怡璇騎乘普通重型機車，進入路口擬右轉彎時往左偏行（比
    對其他案外右轉機車路徑），未注意左側車輛動態；及駱怡
    璇騎乘之系爭機車係左車身與被告所駕駛上開車輛之右後車
    身發生碰撞等雙方之過失情節及原因力大小，認駱怡璇應負
    30％之過失責任，被告負擔70％之過失責任。準此，依上開過
    失比例計算，原告就其上開損害，得請求被告賠償之金額分
    別為原告乙○○2,077,776元（計算式：2,968,25270％＝2,077
    ,776，元以下四捨五入）；原告甲○○1,731,137元（計算式
    ：2,473,05370％＝1,731,137）。
  ㈣按保險人依強制汽車責任保險法規定所為之保險給付，視為
    被保險人損害賠償金額之一部分；被保險人受賠償請求時，
    得扣除之，強制汽車責任保險法第32條定有明文。查原告乙
    ○○、甲○○已分別領取之強制汽車責任險理賠金為1,014,754
    元、1,014,753元，業據原告陳明在卷，並有存摺明細可佐
    （見本院卷第69-75頁），且為被告所不爭執（見本院卷第1
    00頁），則依前揭規定，被告應賠償原告之數額自應扣除原
    告已領取之保險金，經分別扣除金額後，原告乙○○請求被告
    賠償之金額為1,063,022元（計算式：2,077,776－1,014,754
    ＝1,063,022），原告甲○○得請求之金額為716,384元（計算
    式：1,731,137－1,014,753＝716,384）。　　　
　㈤查原告對於被告之損害賠償請求權，係屬未定給付期限之金
    錢債權，則依民法第229條第2項、第233條第1項前段、第20
    3條規定，原告請求自刑事附帶民事起訴狀繕本送達之翌日
    即110年11月26日（見交附民卷第5頁）起至清償日止，按週
    年利率5％計算之遲延利息，並無不合，應予准許。
四、綜上所述，原告依侵權行為之法律關係，請求被告給付原告
    乙○○1,063,022元；請求被告給付原告甲○○716,384元，及均
    自110年11月26日起至清償日止，按週年利率百分之5計算之
    利息，為有理由，應予准許；逾此範圍之請求，為無理由，
    應予駁回。
五、本件判決之事證已臻明確，兩造其餘攻擊防禦方法，經審酌
    後，認均與判決結果無影響，爰不一一論述。 　　
六、本判決原告勝訴部分，係適用簡易程序所為被告敗訴之判決
    ，依民事訴訟法第389條第1項第3款規定，應依職權宣告假
    執行。原告雖聲明願供擔保請准宣告假執行，然此屬促使法
    院依職權發動假執行之宣告，法院毋庸另為准駁之諭知。被
    告陳明願供擔保請准宣告免為假執行，核無不合，爰酌定擔
    保金額如上。　
參、本件原告係於刑事訴訟程序提起民事訴訟，經本院刑事庭裁
    定移送前來，依刑事訴訟法第504條第1項規定，無庸繳納裁
    判費，且本件訴訟繫屬期間亦未增生訴訟費用事項，故無訴
    訟費用負擔問題，併予敘明。 　　
中    華    民    國    111    年    8    月    31    日
                  臺灣臺中地方法院臺中簡易庭
                                  法  官  陳佩怡
以上為正本，係照原本作成。
如不服本判決，應於送達後二十日內，向本院提出上訴狀並表明
上訴理由，如於本判決宣示後送達前提起上訴者，應於判決送達
後二十日內補提上訴理由書（須附繕本）。如委任律師提起上訴
者，應一併繳納上訴審裁判費。 
中    華    民    國    111    年    8    月    31    日
                                  書記官  許千士